臺灣士林地方法院民事裁定
110年度建字第7號
聲  請  人  新光產物保險股份有限公司

法定代理人  吳昕紘
代  理  人  陳岳瑜律師 
上列聲請人因原告臺灣港務股份有限公司與被告亞新工程顧問股
份有限公司間請求損害賠償等事件，聲請承當訴訟，本院裁定如
下：
    主  文
聲請駁回。
    理  由
一、本件聲請意旨略以：臺灣港務股份有限公司（下稱港務公司
    ）於民國108年10月1日南方澳跨港大橋事故後，進行搶救及
    代墊支出相關費用，已提起相關訴訟，並向伊申請理賠，伊
    依照保險契約賠付新臺幣（下同）3,169萬7,218元，於前開
    理賠金額範圍內，依法受讓港務公司對被告亞新工程顧問股
    份有限公司（下稱亞新公司）之損害賠償債權，爰依民事訴
    訟法第254條第1、2項規定，於3,169萬7,218元範圍內承當
    港務公司之當事人地位等語。
二、按訴訟繫屬中為訴訟標的之法律關係，雖移轉於第三人，於
    訴訟無影響，但第三人如經兩造同意，得聲請代當事人承當
    訴訟；僅他造不同意者，移轉之當事人或第三人得聲請法院
    以裁定許第三人承當訴訟，民事訴訟法第254條第1、2項分
    別定有明文。次按民事訴訟事件有關承當訴訟之規定，係著
    眼於訴訟繫屬中為訴訟標的之法律關係既已移轉予第三人，
    並足生實體法上權利義務轉讓之效力，訴訟結果於移轉與受
    移轉當事人間之利害關係呈現明顯消長，故應賦予受移轉者
    接繼實施訴訟之權能，俾以兼顧程序安定及保障私權之旨趣
    。倘訴訟標的之法律關係於訴訟繫屬前即已移轉，得使受移
    轉之當事人就其切身利益獨力主張權利，卻仍任由移轉者提
    起名實不符之訴訟，因非法制立意所在，欠缺值得保護之法
    益，自無逾越法律文義准予承當之餘地。準此，依民事訴訟
    法第254條第2項規定聲請承當訴訟者，應以當事人在訴訟繫
    屬中，將訴訟標的之法律關係移轉於第三人為要件（最高法
    院110年度台抗字第899號裁定可資參照）。又承當訴訟，均
    須以當事人將為訴訟標的之法律關係全部移轉於第三人，始
    有其適用。倘讓與之當事人所移轉者僅為權利之一部，該當
    事人既仍具實施訴訟行為之資格而未脫離訴訟程序，則該受
    移轉權利一部之第三人，充其量僅屬是否可向法院聲請訴訟
    參加之問題（民事訴訟法第58條、第59條參照），不得據以
    聲請承當訴訟（最高法院103年度台上字第808號判決意旨）
    。
三、經查，聲請人雖聲請承當訴訟，業經亞新公司具狀明確表示
    不同意（見本院卷五第56頁），而核以聲請人所提之公證報
    告、預付保險金同意暨承諾事項書、匯款憑證等件（見本院
    卷四第384頁至第406頁、卷五第32頁至第41頁），可知本件
    出險日期為108年10月1日，出具承諾書上日期多為108年，
    保險金其中2,731萬5,000元亦於108年2月2日支付，均早於
    本件訴訟109年12月11日提起之前，有民事起訴狀上本院戳
    章可憑（見本院卷一第10頁），顯不合於民事訴訟法第254
    條第1、2項所定「訴訟繫屬中」訴訟標的法律關係移轉之規
    定，揆諸上開說明，自無逾越法律文義而准予承當之餘地；
    其次，港務公司請求亞新公司給付之金額為6億3,482萬4,18
    8元（見本院卷一第11頁），聲請人僅就其中一部金額即3,1
    69萬7,218元聲請承當訴訟，而非全部金額，依照上開說明
    ，亦有違於民事訴訟法第254條第1、2項之規定；是以，本
    件聲請人聲請承當訴訟，依照上開說明，礙難准許，應予駁
    回。
四、至於聲請人另稱如不符合承當訴訟，則將聲請作為另一新訴
    ，並合併辯論及審判云云（見本院卷四第374頁），然按當
    事人要求法院為一定行為而發生訴訟法上效果之聲明，原則
    上不得附條件，否則其聲明無效，不發生訴訟上聲明之效力
    （最高法院101年度台抗字第764號裁定要旨可參），是以，
    聲請人所請求訴訟行為應不得附條件，否則無效，故聲請人
    如欲對亞新公司請求給付，自應另行提起訴訟依法為之，而
    不得於本件聲請承當訴訟中以附條件方式聲明，併予敘明。
五、據上論結，本件聲請為無理由，爰裁定如主文。 
中　　華　　民　　國　　111 　年　　7 　　月　　21　　日
                  　民事第三庭法  官  劉育琳  
以上正本係照原本作成。
如對本裁定抗告，應於裁定送達後10日內向本院提出抗告狀，並
繳納抗告費新臺幣1,000 元。　　　　　　　　　　　
中　　華　　民　　國　　111 　年　　7 　　月　　21　　日
                              書記官  邱勃英